臺灣高等法院臺南分院刑事判決　　　　100年度上訴字第351號
上　訴　人　臺灣臺南地方法院檢察署檢察官
上　訴　人
即　被　告　孫棟樑
指定辯護人　本院公設辯護人郭忠生
上列上訴人因被告毒品危害防制條例案件，不服臺灣臺南地方法
院99年度訴字第1131號中華民國100年2月18日第一審判決（起訴
案號：臺灣臺南地方法院檢察署98年度偵字第16688號、99年度
偵字第8367號），提起上訴，本院判決如下：
    主  文
上訴駁回。
    事  實
一、緣孫棟樑友人邱志成為向陳東龍（綽號老鼠，現由本院另案
    審理中）購買海洛因，先於民國（下同）97年12月19日凌晨
    2時3分許，以電話與陳東龍約定購買1兩重（即37.5公克，
    起訴書誤載為半兩）第一級毒品海洛因，並命孫棟樑於97年
    12月19日2時29分後某時，前往中山高速公路臺南市仁德區
    ○○○○道下某7-11超商旁，向陳東龍取回海洛因。孫棟樑
    明知海洛因為第一級毒品，不得非法持有，惟仍同意代為處
    理，乃駕駛邱志成平日使用黑色休旅車至約定地點，陳東龍
    見孫棟樑所駕黑色休旅車前來，迅將夾鍊袋包裝之上開海洛
    因丟入車內，交予孫棟樑持有帶回交給邱志成，孫棟梁同時
    將邱志成交付之現金新台幣（下同）25萬元交給陳東龍。孫
    棟梁復於98年1月8日凌晨1時2分許，經邱志成以電話與陳東
    龍約定購買1兩重（即37.5公克）第一級毒品海洛因後，受
    其託付前往中山高速公路臺南市仁德區○○○○道下某7-11
    超商旁，向陳東龍取回海洛因，於98年1月8日凌晨1時2分38
    秒後某時，孫棟樑即駕駛邱志成平日使用黑色休旅車至約定
    地點，陳東龍見孫棟樑所駕黑色休旅車前來，迅將夾鍊袋包
    裝之上開海洛因丟入車內交予孫棟樑持有，帶回交給邱志成
    （邱志成所涉販賣毒品罪，業經原審法院另案判刑確定）。
二、案經臺灣臺南地方法院檢察署檢察官主動偵查，並據臺南市
    警察局移送臺灣臺南地方法院檢察署檢察官偵查起訴。
    理  由
甲、證據能力之認定：
一、按被告以外之人於審判外之言詞或書面陳述，除法律有規定
    者外，不得作為證據，刑事訴訟法第159條第1項定有明文，
    查證人吳同仁於警詢之證述，係被告以外之人於審判外之陳
    述，且被告孫棟樑不同意作為證據，原則上不得作為認定被
    告犯罪之證據資料。另亦無證據得證證人吳同仁於警詢中之
    陳述具有刑事訴訟法第159條之2所示「具有較可信之特別情
    況，且為證明犯罪事實存否所必要」之回復證據能力之外部
    情況要件，是前揭證人於警詢之證述，應不得採為本案證據
    。
二、被告以外之人於審判外之陳述，雖不符合同法第159條之1至
    第159條之4之規定，但經當事人於審判程序同意作為證據，
    法院審酌該言詞陳述或書面陳述作成時之情況，認為適當者
    ，亦得為證據。當事人、代理人或辯護人於法院調查證據時
    ，知有第159條第1項不得為證據之情形，而未於言詞辯論終
    結前聲明異議者，視為有前項之同意，刑事訴訟法第159條
    第1項及第159條之5分別定有明文。本件除上開證人吳同仁
    之警詢證述外，其餘證人之供述及非供述之證據，均未經被
    告及辯護人於本件言詞辯論終結前爭執其證據能力，本院審
    酌前開證據之作成，並無不當或顯不可信之情況，依首揭法
    條規定，均有證據能力。
乙、有罪部分
一、訊據上訴人即被告孫棟樑矢口否認有本案犯行，辯稱伊曾向
    邱志成借車使用，受邱志成之託將茶葉罐裝之物交給對方，
    伊無拿錢交付對方之事云云。
二、經查：
  (一)邱志成於97年12月19日凌晨2時29分後之某時，在台南市仁
    德區○○○○○路仁德交流道附近，向陳東龍購得第一級毒
    品海洛因1兩重（約37.5公克）並曾將之轉賣一節，業經證
    人邱志成、陳東龍於偵查中證述綦詳（見99偵8367號卷第10
    5至106頁及第116至118頁）；且證人陳東龍對於上開販賣第
    一級毒品海洛因之犯行，復於原審法院98年度訴字第1237號
    案件審理時自白認罪。再綽號「西瓜」之證人邱志成於97年
    12月19日以其使用之0000000000號行動電話於撥打證人陳東
    龍使用之0000000000號行動電話，約定購買海洛因「一組」
    （即1兩）、「選白一點」、「分成一半一半」，並與證人
    陳東龍會帳「25剩30」、「378」（即此次交易交付現金25
    萬元，尚欠37萬8千元）後，即囑被告孫棟樑攜帶現金25萬
    元於上開時、地前往交易，取回購入之海洛因1組（即1兩37
    .5公克），嗣證人邱志成因出售之其中半組海洛因遭下手退
    貨，證人邱志成乃於97年12月21日下午再以前開行動電話致
    電證人陳東龍稱：「我這裡人家退一個半組的」、「我有留
    起來，我明天收一收一起給你」，證人陳東龍：「好」，雙
    方合意退貨半組等情，業據證人邱志成於警詢、偵查與原審
    審理時證述在卷（警卷第28至30頁、98偵16688號卷第42至
    43頁、原審卷第121至124頁），並有原審法院97年聲監字第
    000453號通訊監察書（警卷第123至125頁）與上開行動電話
    於97年12月19日凌晨02時03分27秒、02時07分09秒、02時29
    分18秒、97年12月21日15時34分38秒之通訊監察錄音與譯文
    4則在卷可佐（警卷第38至39頁），是被告受邱志成之託取
    回毒品之事實業堪認定。又本次證人邱志成與證人陳東龍之
    交易數量雖因嗣後證人邱志成退回半兩，故認定其交易數量
    僅為半兩，然證人邱志成與證人陳東龍原本約定交易1兩，
    由被告帶回給證人邱志成者亦係1兩，故應認定被告持有海
    洛因之數量為1兩，併予敘明。
  (二)另邱志成於98年1月8日凌晨1時2分許，在台南市仁德區○○
    ○○○路仁德交流道附近，向陳東龍購買第一級毒品海洛因
    1兩（約37.5公克）之事實，業經證人邱志成、陳東龍於偵
    查中證述綦詳（見99偵8367號卷第105至106頁及第116至118
    頁）。又證人邱志成於警詢中陳述：98年1月8日凌晨01時02
    分38秒、02時42分02秒監察通聯中與被告陳東龍所提及其囑
    「少年」（即孫棟樑）前往交易購得之「黃的」海洛因，因
    「磨下去也不會碎」，雙方合意退貨等語（見警卷第32頁）
    ，並有原審法院97年聲監字第000453號通訊監察書（警卷第
    123至125頁）與上開行動電話於98年1月8日凌晨01時02分38
    秒、02時42分02秒之通訊監察錄音與譯文2則在卷可佐（警
    卷第40頁），此部分之事實業堪認定。
  (三)綜合上開證人邱志成、陳東龍之證述及通訊監察錄音譯文，
    足認被告確有於上開時、地將邱志成向陳東龍購買之毒品取
    回交給邱志成無訛；被告辯稱並未取得毒品云云，顯係卸責
    之詞，不足採信。復參酌證人邱志成於98年2月16日經警查
    獲扣得之粉末1包（毛重157公克，淨重149.91公克）及塊狀
    1包（毛重15公克，淨重13.17公克），經鑑定後均含第一級
    毒品海洛因成分，純度分別為59.52％、62.05％，純質淨重
    分別為89.32公克、8.17公克，有法務部調查局98年4月10日
    調科一字第09823011250號濫用藥物實驗室鑑定書、扣押物
    品清單各1紙在卷可證（見98偵4484號卷第14至15頁），足
    認被告受證人邱志成之託自證人陳東龍處取回交給證人邱志
    成者，確係第一級毒品海洛因無誤。
  (四)證人邱志成雖另於原審結證稱：伊確實叫被告拿錢去給陳東
    龍，被告並有將海洛因取回交給伊，但是毒品都用手機包裝
    盒或是茶葉罐包裝，被告並不知道內裝有毒品等語。惟查，
    證人陳東龍於偵查中證稱：有於上開時、地將海洛因以2、3
    個夾鍊袋包裝交給邱志成派來的人等語（見99偵8367號卷第
    105至106頁）。雖證人邱志成與證人陳東龍對於毒品包裝之
    證述不同，然本院認因被告2次受證人邱志成所託於深夜代
    其送交金錢或貨品，而證人邱志成已證稱「被告係少年仔，
    綽號「齒脫」（即台語牙籤）」（見警、偵卷及原審之證述
    ），顯見被告與證人邱志成間交情匪淺，自有迴護被告之動
    機，其此之證述難以採信；此部分應以證人陳東龍之證述為
    可採。再依據經驗法則，將海洛因裝在透明夾鍊袋中，於外
    觀上即可輕易判斷係屬毒品，參酌被告2次均係在深夜到人
    跡稀少之國道仁德交流道附近取得以夾鍊袋包裝之上開毒品
    ，甚至代為交付鉅額款項，而邱志成與被告均有違反毒品危
    害防制條例之前案紀錄（參卷附臺灣高等法院其二人前案紀
    錄表所載），以被告之年紀、智識程度，應足以判斷知悉其
    所持有者為毒品海洛因。綜上所述，被告之犯行已堪認定，
    應予依法論科。
三、按行為後法律有變更時，適用行為時之法律，但行為後之法
    律有利於行為人時，適用最有利於行為人之法律，刑法第2
    條第1項定有明文。又比較適用最有利於行為人之法律時，
    應就罪刑有關之一切情形，本於統一性及整體性原則，綜其
    全部罪刑之結果而為比較，不能割裂而分別適用有利益之條
    文（最高法院95年5月23日刑事庭第8次會議決議、97年台上
    字第2545號裁判要旨參照）。(1)關於被告持有第一級毒品海
    洛因淨重之計算：本案被告兩度持有之毒品雖未據扣案，惟
    訊據證人邱志成於原審結證稱：伊向陳東隆購買之海洛英應
    係純度百分之百，伊自陳東龍處取得海洛因之後有自行加入
    15％之雜質等語（原審卷第126頁）。又邱志成於98年2月16
    日遭查獲之海洛因2包，經證人邱志成於原審證稱均係購自
    陳東龍，而其純度分別為59.52％及62.05％，有前揭鑑定書
    可參，故依據證人邱志成前開證述且參酌其遭查扣毒品之純
    度，並採取對被告較有利數據（按純度59.52％為據）之判
    斷，認陳東龍交付與被告持有嗣轉交邱志成之毒品純度應為
    68.448％（計算方式：0.5952×1.15＝0.68448）。而被告2
    次持有之數量均為1兩重（即37.5公克），計算純質淨重為
    25.668公克（計算方式：37.5×0.68448＝25.668），均逾
    修正後毒品危害防制條例第11條第3項規定之重量10公克。
    (2)按98年5月20日修正公布之毒品危害防制條例第11條第3項
    規定：「持有第一級毒品純質淨重10公克以上者，處1年以
    上7年以下有期徒刑，得併科新台幣100萬元以下罰金。」。
    修正前同法第11條第1項、第4項分別規定：「持有第一級毒
    品者，處3年以下有期徒刑、拘役或新台幣5萬元以下罰金；
    持有毒品達一定數量者，加重其刑至二分之一，其標準由行
    政院定之。」。行政院即於93年1月7日公布「轉讓持有毒品
    加重其刑之數量標準」，其第2條第1款規定轉讓、持有第一
    級毒品淨重5公克以上，應加重其刑至二分之一。(3)查依修
    正前毒品危害防制條例第11條第4項規定加重後，修正前同
    條第1項之法定刑即為「有期徒刑4年6月以下、拘役或新台
    幣7萬5千元以下罰金」，較修正後毒品危害防制條例第11條
    第3項法定刑為輕，故本件應適用有利於被告之修正前毒品
    危害防制條例第11條第1項、第3項之規定。
四、核被告所為，係犯修正前毒品危害防制條例第11條第1項之
    持有第一級毒品罪。其持有之第一級毒品淨重5公克以上，
    應同條第4項之規定加重其刑。被告所犯上開二次持有第一
    級毒品犯行，犯意個別，行為互殊，應予分論併罰。
五、原審審理結果，認被告此部分罪證明確，因而適用修正前毒
    品危害防制條例第11條第1項、第4項，刑法第11條前段、第
    2條第1項前段、第51條第5款，並審酌被告持有毒品數量雖
    非鉅額，但亦非少量，對於國民健康潛在性戕害甚鉅，以及
    其犯後態度等一切情狀，分別量處有期徒刑1年、1年2月，
    並定應執行刑為有期徒刑2年。並敘明沒收之物，應與本案
    論罪科刑之事實有關，依法應沒收或得沒收者為限，如與本
    案之犯罪事實無關，雖係於本案以外之其他犯罪事實，經論
    罪科刑時，應沒收或得沒收之物，亦僅得於該他案宣告沒收
    ，而不得於本案併予宣告沒收（最高法院95年度台上字第
    6662號判決意旨參照）。本件被告持有之第一級毒品海洛因
    ，並未扣案，而證人邱志成所遭查獲之第一級毒品海洛因數
    量遠大於本件被告所持有者，且證人邱志成遭查獲毒品之時
    間距離本件被告持有毒品之犯行已逾1月餘，無法證明證人
    邱志成遭查獲之毒品與被告本件持有毒品犯行相關，爰不予
    宣告沒收。
六、本院經核原判決，認事用法，俱無不合，所為量刑，亦屬妥
    適。被告上訴意旨，仍執陳詞否認犯行，為無理由，應予駁
    回。
丙、無罪部分
一、公訴意旨另以：於98年2月16日晚上11時29分許，吳同仁以
    電話與邱志成聯絡，欲向邱志成購買第一級毒品海洛因，同
    日11時34分許，邱志成回電告知吳同仁前往高雄市楠梓區臺
    糖量販店附近85℃咖啡店與孫棟樑交易。詎孫棟樑竟與邱志
    成基於犯意之聯絡，受邱志成之命，前往高雄市楠梓區臺糖
    量販店附近85℃咖啡店旁，將價值新台幣（下同）16萬元之
    海洛因販賣予吳同仁。因認被告共同涉有毒品危害防制條例
    第4條第1項之販賣第一級毒品罪嫌。
二、按犯罪事實應依證據認定之，無證據不得認定犯罪事實，不
    能證明被告犯罪者，應諭知無罪之判決，刑事訴訟法第154
    條第2項、第301條第1項分別定有明文。又犯罪事實之認定
    ，應憑證據，如未能發現相當證據，或證據不足以證明，自
    不能以推測或擬制之方法，作為裁判基礎，最高法院40年臺
    上字第86號判例著有明文；且認定犯罪事實所憑之證據，雖
    不以直接證據為限，間接證據亦包括在內，然而無論直接證
    據或間接證據，其為訴訟上之證明，須於通常一般之人均不
    致有所懷疑，而得確信其為真實之程度者，始得據為有罪之
    認定，倘其證明尚未達到此一程度，而有合理之懷疑存在而
    無從使事實審法院得有罪之確信時，即應由法院為諭知被告
    無罪之判決，最高法院76年臺上字第4986號判例亦著有明文
    。再檢察官對於起訴之犯罪事實，仍應負提出證據及說服之
    實質舉證責任，倘其所提出之證據，不足為被告有罪之積極
    證明，或其指出證明之方法，無從說服法院以形成被告有罪
    之心證，基於無罪推定之原則，自應為被告無罪判決之諭知
    ，有最高法院92年度臺上字第128號判例可參。
三、公訴人認被告涉有此部分之犯行，無非係以被告供承「有拿
    東要到高雄市楠梓區臺糖量販店附近85℃咖啡店去給吳同仁
    」、證人邱志成、吳同仁之證述，及原審法院院97年度聲監
    字第453號、98年度聲監字第21號、第57號通訊監察書及通
    訊監察譯文等為其所憑論據。然訊據被告雖承認曾應邱志成
    之要求交付貨品給他人，惟辯稱：該貨品有包裝，且邱志成
    未告知是毒品，伊亦不知包裝內為何物，伊與邱志成並無犯
    意聯絡等語。
四、經查：
  (一)證人邱志成與證人吳同仁有於上開時間、地點買賣第一級毒
    品海洛因，且係由被告代為交付與證人吳同仁之事實，業據
    證人邱志成、吳同仁於原審結證綦詳，並有原審法院97年度
    聲監字第453號、98年度聲監字第21號、第57號通訊監察書
    及通訊監察譯文監聽譯文，另證人邱志成於98年2月16日遭
    查獲之毒品鑑定報告（業如上述）亦可佐證，此部分之事實
    ，已堪認定。
  (二)被告雖自承有受邱志成委託拿「某貨品」給吳同仁，但並不
    知悉是何物。核與證人邱志成於原審審理及偵查中證稱：伊
    交代被告拿海洛因去給證人吳同仁，但是都是裝在手機盒或
    是茶葉罐中，被告並不知道交付之物為何物等語（見原審卷
    第124頁，99偵8367號卷第20頁）；及證人吳同仁於原審證
    稱：伊向證人邱志成購買之海洛因係以夾鍊袋包裝，外並纏
    有絕緣膠帶等語（見原審卷第130、132頁），互核均相符，
    足認被告抗辯不之交付物品內容等語，應非虛構。再依據經
    驗法則，證人邱志成既將海洛因裝在手機盒或茶葉罐中，被
    告於外觀上即無法得知其交付與證人吳同仁者係第一級毒品
    海洛因，即證人邱志成不讓被告於外觀上得知所託交付與證
    人吳同仁之物者為第一級毒品海洛因，自難認被告與邱志成
    間有共同販賣第一級毒品之犯意聯絡。
五、綜上所述，就被告涉有上揭販賣第一級毒品之犯行，公訴人
    所提出之證據方法，尚未達於通常一般人均不致有所懷疑，
    而得確信其為真實之程度；此外復查無其他積極證據足認被
    告有公訴人所指販賣第一級毒品之犯行。揆諸前開說明，既
    不能證明被告此部分犯行，自應就此部分判決無罪。本院經
    核，原判決就此部分所為無罪判決，並無不當。檢察官上訴
    意旨，仍執陳詞，指摘原判決不當，且對於被告交付吳同仁
    之物是否確為海洛因，以及如何證明被告與邱志成間確有共
    同販賣第一級毒品之犯意聯絡等，均未提出確切證據證明，
    難認其上訴為有理由，應予駁回。
據上論斷，依刑事訴訟法第368條，判決如主文。
本案經檢察官林炎昇到庭執行職務。
中    華    民    國   100    年    5     月    31    日
                  刑事第一庭    審判長法  官  茆臺雲
                                      法  官  蔡長林
                                      法  官  王明宏
以上正本證明與原本無異。
如不服本判決應於收受送達後10日內向本院提出上訴書，其未敘
述上訴理由者，並得於提起上訴後10日內向本院補提理由書。
                                      書記官  林佳瑩
中    華    民    國   100    年    5     月    31    日
附錄本判決論罪科刑法條：
修正前毒品危害防制條例第11條第1項、第4項：
持有第一級毒品者，處3年以下有期徒刑、拘役或新臺幣5萬元以
下罰金。
持有毒品達一定數量者，加重其刑至二分之一，其標準由行政院
定之。